臺灣宜蘭地方法院刑事判決
110年度原訴字第38號
公  訴  人  臺灣宜蘭地方檢察署檢察官
被      告  陳威豪


            陳柏維




            李學旻


            林維傑


上  一  人
指定辯護人  黃憲男律師（義務辯護）
被      告  林梓祐




上列被告因傷害等案件，經檢察官提起公訴（109年度少連偵字
第77號），於準備程序中，被告就被訴事實為有罪之陳述，經告
以簡式審判程序之旨，並聽取公訴人、被告及辯護人之意見後，
本院合議庭裁定由受命法官獨任進行簡式審判程序，並判決如下
：
    主  文
子○○共同犯剝奪他人行動自由罪，處有期徒刑參月，如易科罰金
，以新臺幣壹仟元折算壹日。
丑○○共同犯剝奪他人行動自由罪，累犯，處有期徒刑肆月，如易
科罰金，以新臺幣壹仟元折算壹日。
戊○○共同犯剝奪他人行動自由罪，累犯，處有期徒刑肆月，如易
科罰金，以新臺幣壹仟元折算壹日。
辛○○共同犯傷害罪，處有期徒刑參月，如易科罰金，以新臺幣
壹仟元折算壹日。
庚○○共同犯傷害罪，處有期徒刑參月，如易科罰金，以新臺幣
壹仟元折算壹日。    
    犯罪事實
一、子○○、丑○○、戊○○因己○○前與乙○○有過節，於民國108年12
    月2日晚間5時30分許，竟與己○○、壬○○、癸○○、丁○（己○○
    、壬○○、癸○○、丁○所涉剝奪他人行動自由部分，由本院另
    行審理）、朱○翰（民國90年12月生，真實姓名、年籍資料
    詳卷，所涉剝奪他人行動自由部分由本院少年法庭另行審理
    ）共同基於剝奪他人行動自由之犯意聯絡，在宜蘭縣○○市○○
    路0段000號鼎王食補薑母鴨店先持棍棒及徒手毆打乙○○（傷
    害部分未據告訴），致其無法抗拒後，再將其押上車牌號碼A
    BQ-6003號自用小客車上，由朱○翰駕駛上開車輛搭載乙○○、
    壬○○、癸○○前往宜蘭縣○○鄉○○路000號草湖玉尊宮停車場，
    其餘人亦分乘車牌號碼APA-7301、ATR-8078號自用小客車前往
    上開地點，再推由朱○翰、癸○○、壬○○、己○○等人續行毆打
    乙○○，以此方式剝奪乙○○之行動自由。
二、辛○○、庚○○、丙○○（所涉傷害部分，由本院另以簡易判決處
    刑）於109年2月21日凌晨2時30分許前某時許，在宜蘭縣羅東鎮
    羅東運動公園內，見卯○駕駛車牌號碼0000-00自用小客車，
    搭載寅○○、吳丞平、王雯琦等人離開上開地點時，向其等鳴
    按喇叭，因而心生不滿，辛○○遂駕駛車牌號碼000-0000號自
    用小客車搭載庚○○，丙○○則駕駛車牌號碼000-0000號自用小
    客車，追逐卯○所駕駛之車輛，嗣於同日凌晨2時30分許，在
    宜蘭縣○○鎮○○路00○0號前，共同基於傷害之犯意聯絡，由辛○○徒手毆打寅○○、卯○，並用腳踹寅○○之身體及頭部，庚○○
    以徒手及持三角錐、丙○○則以徒手及持鐵棍毆打寅○○、卯○
    ，致寅○○受有左側手肘、前臂及膝部擦挫傷等傷害；卯○則
    受有右側臉部及鼻部挫傷等傷害。
三、案經寅○○、卯○訴由宜蘭縣政府警察局羅東分局報告臺灣宜
    蘭地方檢察署檢察官偵查起訴。
    理  由
壹、程序部分
    被告子○○、丑○○、戊○○、辛○○、庚○○所犯之罪，非死刑、無
    期徒刑、最輕本刑為3年以上有期徒刑之罪或高等法院管轄
    第一審之案件，被告子○○、丑○○、戊○○、辛○○、庚○○於準備
    程序中，就前揭被訴事實為有罪之陳述，經告以簡式審判程
    序之旨，並聽取被告子○○、丑○○、戊○○、辛○○、庚○○、被告
    辛○○之辯護人與公訴人之意見後，本院認無不得或不宜改依
    簡式審判程序進行之處，爰依刑事訴訟法第273條之1第1項
    、第284條之1規定，裁定本案行簡式審判程序。是本案之證
    據調查，依刑事訴訟法第273條之2規定，不受同法第159條
    第1項、第161條之2、第161條之3、第163條之1及第164條至
    第170條規定之限制，合先敘明。
貳、實體部分
一、認定犯罪事實所憑之證據及理由：
(一)上開犯罪事實一，業據被告子○○、丑○○、戊○○於本院準備程
    序及審理時均坦承不諱（見本院卷第276頁至第277頁、第29
    0頁至第298頁），核與證人即被害人江睿麒於警詢、偵查中
    之證述；證人甲○○、柳均翰於警詢、偵查中之證述；證人即
    同案被告己○○於警詢中之證述；證人即同案被告壬○○、癸○○
    、丁○於警詢、偵查中之證述；證人即共犯少年朱○翰於警詢
    、偵查中之證述情節大致相符（見警羅偵字第1090027130號
    卷【下稱警卷】第38頁至第46頁、第88頁至第93頁、第100
    頁至第103頁、第127頁至第132頁、第139頁至第141頁、第1
    53頁至第158頁、第165頁至第169頁、第219頁至第224頁、
    第230頁至第234頁、第306頁至第313頁、第324頁至第328頁
    、第333頁至第335頁、第339頁至第343頁、第366頁至第369
    頁、第373頁至第374頁；他卷一第186頁、第221頁；他卷二
    第35頁、第170頁、第181頁至第183頁；少連偵卷第120頁至
    第121頁、第171頁至第172頁），並有被害人江睿麒傷勢照
    片、醫療財圑法人羅許基金會羅東博愛醫院109年5月29日：
    羅博醫字第1090500165號函附診療之病歷影本、現場照片及
    監視錄影截圖畫面、車輛詳細資料報表等在卷可參（見警卷
    第350頁至第365頁、第434頁至第440頁、第447頁至第450頁
    ）。綜上足認被告子○○、丑○○、戊○○前開任意性自白與事實
    相符，而堪採信。
(二)上開犯罪事實二，業據被告辛○○、庚○○於警詢、偵查中、本
    院準備程序及審理時均坦承不諱（見警卷第273頁至第277頁
    、第301頁至第305頁；他597卷一第129頁；少連偵卷第175
    頁至第176頁；本院卷第233頁至第234頁、第249頁至第256
    頁），核與證人即告訴人寅○○、卯○於警詢、偵查中之證述
    ；證人即同案被告丙○○於警詢中之證述；證人吳丞平、王雯
    琦於警詢、偵查中之證述情節相符（見警卷第292頁至第296
    頁、第398頁至第401頁、408頁至第412頁、第419頁至第421
    頁、第428頁至第430頁；少連偵卷第109頁至第111頁、第14
    0頁至第141頁），並有羅東聖母醫院診斷證明書、現場照片
    及監視錄影截圖畫面、車輛詳細資料報表等在卷可憑（見警
    卷第407頁、第418頁、第445頁及其背面、第449頁、第451
    頁）。綜上，足認被告辛○○、庚○○前開任意性自白與事實相
    符，而堪採信。
(三)綜上所述，本案事證已臻明確，被告子○○、丑○○、戊○○、辛○○、庚○○犯行洵堪認定，應予依法論罪科刑。
二、論罪科刑：
(一)核被告子○○、丑○○、戊○○所為，均係犯刑法第302條之剝奪
    他人行動自由罪；被告辛○○、庚○○所為，均係犯刑法第277
    條第1項之傷害罪。
(二)被告子○○、丑○○、戊○○與共同被告己○○、壬○○、癸○○、丁○
    、少年朱○翰間就上開剝奪他人行動自由犯行間，有犯意聯
    絡及行為分擔；被告辛○○、庚○○與共同被告丙○○間就上開傷
    害犯行，有犯意聯絡及行為分擔，均應論以共同正犯。被告
    辛○○、庚○○與共同被告丙○○係以同一傷害犯意，於同一時間
    、地點以一行為傷害告訴人寅○○、卯○，侵害不同身體法益
    ，為同種想像競合犯，應依刑法第55條規定從一重處斷。至
    被告子○○、丑○○、戊○○於行為時固為年滿20歲之成年人，少
    年朱○翰則為12歲以上、未滿18歲之少年，此有個人基本資
    料查詢結果在卷可參（見警卷第465頁、第471頁、第482頁
    ；他597卷二第166頁），惟被告子○○於本院準備程序時供稱
    其行為時認識少年朱○翰，大約19、20歲，應該沒有在唸書
    了等語（見本院卷第276頁）；被告戊○○於本院準備程序時
    供稱跟少年朱○翰不是很熟等語（見本院卷第276頁）；被告
    丑○○於本院準備程序時供稱之前打網咖認識少年朱○翰，不
    知道他幾歲等語（見本院卷第276頁），卷內復別無證據足
    認被告子○○、丑○○、戊○○行為當時知悉共犯朱○翰尚屬少年
    ，是不能認被告子○○、丑○○、戊○○有故意與少年犯罪之主觀
    故意，爰不依兒童及少年福利與權益保障法第112條第1項前
    段規定，加重其刑，附此說明。
(三)累犯之說明
１、被告丑○○前於106年間因傷害案件，經本院以106年度易字第2
    74號判決判處有期徒刑3月確定，於107年1月22日易科罰金
    執行完畢，又因剝奪行動自由案件，經本院以106年度訴字
    第410號判決判處有期徒刑6月確定，於108年7月26日易科罰
    金執行完畢等節，有臺灣高等法院被告前案紀錄表在卷可參
    ，嗣後雖再與其他案件定其執行刑，仍不影響先前該罪已執
    行完畢之事實，被告丑○○於有期徒刑執行完畢後，5年內故
    意再犯有期徒刑以上之罪，依法應為累犯。
２、被告戊○○前於107年間因毀棄損壞案件，經本院以107年度簡
    字第315號判決判處有期徒刑3月確定，於107年12月5日易科
    罰金執行完畢等情，有臺灣高等法院被告前案紀錄表在卷可
    參，被告戊○○於有期徒刑執行完畢後，5年內故意再犯有期
    徒刑以上之罪，依法應為累犯。
３、按刑法第47條第1項規定：「受徒刑之執行完畢，或一部之執
    行而赦免後，5年以內故意再犯有期徒刑以上之罪者，為累
    犯，加重本刑至二分之一。」，而參照大法官會議解釋第77
    5號解釋文及理由書之意旨，有關累犯加重本刑部分，固不
    生違反憲法一行為不二罰原則之問題，惟其不分情節，基於
    累犯者有其特別惡性及對刑罰反應力薄弱等立法理由，一律
    加重最低本刑，致生行為人所受之刑罰超過其所應負擔罪責
    之個案，不符憲法罪刑相當原則，牴觸憲法第23條比例原則
    。於此範圍內，有關機關應自本解釋公布之日起2年內，依
    本解釋意旨修正之。於修正前，為避免發生上述罪刑不相當
    之情形，法院就該個案應依本解釋意旨，裁量是否加重最低
    本刑。
４、查本案被告丑○○前揭執行完畢之前案與本案犯行之罪質相同
    ，被告戊○○前揭執行完畢之前案與本案犯行之罪質雖不同，
    然均屬暴力型犯罪，且為故意犯，足徵被告丑○○、戊○○均未
    能因前案受刑事追訴處罰後產生警惕作用，又再為本案犯罪
    ，其刑罰反應力顯然薄弱，本院經審酌後認本案加重最低本
    刑尚無罪刑不相當之情形，被告丑○○、戊○○之人身自由並未
    因此遭受過苛之侵害，爰依前揭說明及刑法第47條第1項之
    規定，加重其最低本刑。
(四)爰以行為人之責任為基礎，審酌被告子○○、丑○○、戊○○僅因
    與被害人乙○○有細故過節，被告辛○○、庚○○僅因不滿告訴人
    2人之行為，即不思循理性、合法方式處理，被告子○○、丑○○、戊○○任意以前揭非法方式剝奪被害人乙○○之行動自由法
    益，被告辛○○、庚○○任意傷害告訴人2人之身體法益，足見
    其等法治觀念薄弱，所為實值非難；惟念其等犯後尚能坦承
    犯行之犯後態度，被告辛○○、庚○○雖表示有意願與告訴人2
    人調解並賠償告訴人2人之損害，但因雙方就賠償金額無共
    識，故未能調解成立，業據被告辛○○、庚○○供述及告訴人2
    人陳述在卷（見本院卷第249頁），兼衡被告子○○於本院審
    理時自述高職畢業之智識程度，未婚無人需要撫養，之前做
    工，月收入新臺幣（下同）2萬多元（見本院卷第297頁）；
    被告丑○○於本院審理時自述國中畢業之智識程度，未婚無人
    需要扶養，之前從事販賣中古車，月收入2至3萬元（見本院
    卷第297頁）；被告戊○○於本院審理時自述國中畢業之智識
    程度，已婚需要扶養太太小孩，目前做工，月收入3至4萬元
    （見本院卷第297頁）；被告辛○○於本院審理時自述國中畢
    業之智識程度，未婚無人需要撫養，之前從事地磚工作，月
    收入3萬5千元（見本院卷第254頁）；被告庚○○於本院審理
    時自述高職畢業之智識程度，未婚需要撫養母親，目前從事
    建築工作，月收入2萬8千元等一切情狀（見本院卷第254頁
    ），分別量處如主文所示之刑，並均諭知易科罰金之折算標
    準。
(五)至被告辛○○之辯護人雖請求給予被告辛○○緩刑之諭知，然本
    院審酌被告辛○○未與告訴人2人成立和解，未能取得告訴人2
    人之諒解，考量此情，本院認尚不宜給予被告辛○○緩刑之諭
    知，附此敘明。
三、沒收部分
    按供犯罪所用、犯罪預備之物或犯罪所生之物，屬於犯罪行
    為人者，得沒收之，刑法第38條第2項前段定有明文。經查
    ：
(一)扣案之PC實心管1支雖為被告子○○所有，然其否認與本案有
    何關聯（見本院卷第293頁），復查無其他證據足認為供本
    案犯罪所用之物，爰不為沒收之諭知，併此敘明。
(二)扣案之鋁製球棒1支、西瓜刀1把，雖為被告辛○○所有，然其
    否認與本案有何關聯（見本院卷第252頁），復查無其他證
    據足認為供本案犯罪所用之物，爰不為沒收之諭知，併此敘
    明。
(三)至未扣案之棍棒固為被告子○○、丑○○、戊○○與同案被告己○○
    、壬○○、癸○○、丁○等人為本案剝奪他人行動自由犯行所用
    之物，然被告子○○、丑○○、戊○○均否認為其等所有（見本院
    卷第298頁）；未扣案之三角錐固為被告庚○○為本案傷害犯
    行所用之物，然被告庚○○否認為其所有（見本院卷第256頁
    ），復查無其他證據可認係他人無正當理由提供給其等作為
    犯罪所使用之物，亦非屬違禁物或應義務沒收之物，為免耗
    費司法資源並滋生執行之困難，爰均不予宣告沒收。
據上論斷，應依刑事訴訟法第273條之1第1項、第299條第1項前
段，刑法第28條、第302條第1項、第277條第1項、第47條第1項
、第55條、第41條第1項前段，刑法施行法第1條之1第1項，判決
如主文。
本案經檢察官曾尚琳提起公訴，檢察官林禹宏到庭執行職務。
中　　華　　民　　國　　111 　年　　1 　　月　　6 　　日
                  刑事第四庭  法  官　游皓婷
以上正本證明與原本無異。
如不服本判決應於收受送達後二十日內向本院提出上訴書狀，並
應敘述具體理由；其未敘述上訴理由者，應於上訴期間屆滿後二
十日內向本院補提理由書(均須按他造當事人之人數附繕本)「切
勿逕送上級法院」。　　　　　　　　
                              書記官　李惠茹
中　　華　　民　　國　　111 　年　　1 　　月　　6 　　日
附錄所犯論罪科刑法條：
中華民國刑法第302條
私行拘禁或以其他非法方法，剝奪人之行動自由者，處5年以下
有期徒刑、拘役或9千元以下罰金。
因而致人於死者，處無期徒刑或7年以上有期徒刑；致重傷者，
處3年以上10年以下有期徒刑。
第1項之未遂犯罰之。

中華民國刑法第277條
傷害人之身體或健康者，處5年以下有期徒刑、拘役或50萬元以
下罰金。
犯前項之罪，因而致人於死者，處無期徒刑或7年以上有期徒刑
；致重傷者，處3年以上10年以下有期徒刑。